臺灣高雄地方法院民事裁定
108年度建字第64號
原      告  劉泓毅    住屏東市大洲里清進巷00之0        
訴訟代理人  蓋威宏律師
            李育儒律師
            陳樹村律師
上  一  人
複 代理 人  張桐嘉律師
被      告  丰普設計工程有限公司

法定代理人  林秀玟  
訴訟代理人  陳妙泉律師                        
上列當事人間請求損害賠償事件，本院裁定如下：
    主    文
本件於臺灣高等法院高雄分院一０七年度建上字第二二號給付工
程款事件民事訴訟終結前，停止訴訟程序。　 
    理    由
一、按訴訟全部或一部之裁判，以他訴訟之法律關係是否成立為
    據者，法院得在他訴訟終結前，以裁定停止訴訟程序，民事
    訴訟法第182條第1項定有明文。所謂訴訟全部或一部之裁判
    ，以他訴訟之法律關係是否成立為據，係指他訴訟之法律關
    係之存否，應為本件訴訟先決問題者而言（最高法院101 年
    度台抗字第768號裁定意旨參照）。
二、本件原告主張：㈠先位之訴：被告於民國103 年1 月13日向
    原告承攬「竹田鄉新田段建築新建工程」（下稱系爭工程）
    ，約定由被告在原告所有之屏東縣○○鄉○○段0000○0000地號
    土地（下稱系爭土地）上，興建1 層樓之溫室、資材室各1 
    棟（下分稱Ａ棟建物、Ｂ棟建物），分別供作廟宇、廁所使用
    ，兩造並有簽定工程承攬合約書（下稱系爭契約）。而依Ａ
    棟之結構設計圖，除地基基礎可容許使用強度210KGF/c㎡之
    混凝土外，其餘結構均應使用強度280KGF/c㎡之混凝土，惟
    被告竟未按圖施作，施作Ａ棟所使用之混凝土強度顯有不足
    ，且該瑕疵經鑑定機關確認無法修補，須拆除重建，此有高
    雄市土木技師公會、高雄市建築師公會之鑑定報告書可憑，
    復經本院105 年度建字第106 號判決以「A棟已完成之第1期
    工程結構體混凝土強度不符設計圖說」，認定為有瑕疵，即
    Ａ棟有安全上疑慮而無法使用，且被告已無法按系爭契約履
    行其給付義務，屬不完全給付而有給付不能之情形，原告自
    得依民法第256 條規定解除系爭契約。又原告就系爭工程前
    已支付新臺幣（下同）6,500,000元予被告，原告解除系爭
    契約後，依民法第259 條第1 款規定先一部請求被告返還85
    0,000元；再者，Ａ棟不僅無法為原告所利用，且因占用系爭
    土地，致原告須另外支出拆除建物與清運費用150,000元，
    方能繼續使用系爭土地，原告依民法第227 條第2 項規定自
    得請求被告賠償150,000元。從而，被告共應給付原告1,000
    ,000元。㈡備位之訴：被告交付之A棟建物既存有混凝土強度
    不足之瑕疵，縱瑕疵未達重大而非不能達使用目的，仍係可
    歸責被告之事由所致之瑕疵，原告得依民法第495條第1項規
    定請求被告賠償266,706元等語。
三、經查，被告前依系爭契約及承攬契約之法律關係，對原告起
    訴請求系爭工程之工程款4,860,000元，經本院105年度建字
    第106號審理後，認為A棟已完成之第1期工程結構體混凝土
    強度不符設計圖說，且A棟1樓地板外觀與圖號2/A2、1/S1變
    更後設計圖顯示之外觀不符，因被告提出之給付有前開瑕疵
    ，原告執為同時履行抗辯為理由，而駁回被告之訴，經被告
    提起上訴，現由臺灣高等法院高雄分院以107年度建上字第2
    2號審理中，經本院調閱該案卷核閱屬實。則本件原告得否
    以被告係不完全給付，依民法第256 條規定解除系爭契約
　　，並依民法第227 條第2 項規定請求被告賠償，或依民法第
    495條第1項規定請求被告賠償，應以前開另案民事訴訟中認
    定系爭工程是否具有瑕疵？若有瑕疵是否已影響建築物之結
    構或安全？為本件訴訟之先決問題。是以，本件民事訴訟之
    裁判，係以他訴訟之法律關係是否成立為據，原告復聲請本
    院裁定於前開另案民事訴訟終結前暫停本件民事訴訟程序，
    為免裁判兩歧，本院認有裁定停止本件民事訴訟程序之必要
    。
四、爰裁定如主文。 
中　　華　　民　　國　　111 　年　　5 　　月　　2 　　日
                   民事第七庭  法　官　楊儭華
上為正本係照原本作成。
如對本裁定抗告，須於裁定送達後10日內向本院提出抗告狀，並
繳納裁判費新台幣1,000元。
中　　華　　民　　國　　11　　年　　5 　　月　　2 　　日
                               書記官  李冠毅